臺灣基隆地方法院民事判決　　　　　　 96年度基簡字第643號
原　　　告　乙○○
被　　　告　甲○○
上列當事人間請求確認本票債權不存在事件，本院於民國96年10
月11日言詞辯論終結，判決如下：
    主  文
確認被告持有原告於民國八十八年二月二十三日簽發，票面金額
新臺幣壹佰零壹萬元之本票，其中新臺幣捌拾陸萬貳仟元之債權
不存在。
原告其餘之訴駁回。
訴訟費用新臺幣壹萬零玖佰玖拾玖元，由被告負擔新臺幣玖仟參
佰伍拾元，餘由原告負擔。
    事實及理由
一、原告起訴主張：伊與被告原係同事，因參加以被告為會首之
    合會而倒會之故，遂於民國88年2月23日簽發票面金額新臺
    幣（以下同）1,010,000元、到期日為93年3月31日之本票1
    紙（下稱系爭本票）交予被告收執，經陸續清償至96年5月
    22 日將12,000元單筆款項匯入被告在土地銀行基隆分行
    000000000000帳號內為止，僅尚積欠被告48,000元，爰訴請
    確認系爭本票其中962,000元之債權不存在。
二、被告則以：經伊核對結果，原告應只還給伊862,000元等語
    ，資為抗辯。並聲明：駁回原告之訴。
三、原告主張伊與被告原係同事，因參加以被告為會首之合會而
    倒會之故，遂於88年2月23日簽發票面金額1,010,000 元、
    到期日為93年3月31日之系爭本票交予被告收執之事實，為
    被告所不爭執，應堪信為真實。至於原告主張伊已清償被告
    962,000元，其超過862,000元之部分則為被告所否認。則原
    告就其間之差額100,000元部分是否亦已清償？為本判決之
    爭點，茲分述如下。
四、按當事人主張有利於己之事實，就其事實有舉證之責任，民
    事訴訟法第277條前段定有明文。原告本件雖係提起消極確
    認之訴確認本票債權不存在，然因原告均不否認系爭本票上
    之簽名為其所為，則其既在票據上簽名，即應按票據所載之
    文義負責，票據法第5條第1項定有明文，因此就該發票行為
    之真正部分，被告就該部分無庸負舉證責任。反之，因原告
    係以部分欠款業已清償為由提出本件訴訟，則原告對其主張
    欠款業已清償之有利於己之事實，即應負舉證之責任。原告
    主張其已清償被告962,000元，其中862,000元為被告所不否
    認，惟原告就逾862,000元之100,000元部分亦已清償一事，
    並未能舉證以實其說，是以原告就此部分之主張，並不足採
    。
五、從而原告本於票據之法律關係，請求確認被告持有由原告簽
    發之系爭本票，其本金862,000元之部分，對原告票據權利
    不存在，為有理由，應予准許；逾此所為請求，為無理由，
    應予駁回。
六、據上論結，本件原告之訴一部有理由，一部無理由，依民事
    訴訟法第79條，判決如主文。
中　　華　　民　　國　　96　　年　　10　　月　　23　　日
              　　基隆簡易庭法　官  林李達
以上正本係照原本作成。
對於本件判決如有不服，應於收受送達後20日內向本院提出上訴
書狀，上訴於本院合議庭，並按他造當事人之人數附具繕本。
中　　華　　民　　國　　96　　年　　10　　月　　23　　日
                            書記官  林建清
